【裁判字號】    99,訴,419
【裁判日期】    990402
【裁判案由】    毒品危害防制條例
【裁判全文】
臺灣板橋地方法院刑事判決               99年度訴字第419號
公  訴  人  臺灣板橋地方法院檢察署檢察官
被      告  甲○○
上列被告因違反毒品危害防制條例案件，經檢察官提起公訴（99
年度偵字第 314號），因被告於本院準備程序中為有罪之陳述，
本院告知被告簡式審判程序之旨，並聽取當事人之意見後，經合
議庭裁定由受命法官獨任進行簡式審判程序，判決如下：
    主  文
甲○○明知為禁藥，而轉讓，累犯，處有期徒刑柒月。
    事  實
一、甲○○前因施用毒品案件，經本院以九十四年度訴緝字第一
    ○九號刑事判決判處有期徒刑一年，於民國九十四年八月十
    五日判決確定（下稱第一案）；又因施用第一級、第二級毒
    品案件，經本院以九十五年度訴更字第三號刑事判決分別判
    處有期徒刑七月、五月，應執行有期徒刑九月，於九十五年
    七月六日判決確定（下稱第二案），上開案件接續執行，於
    九十六年一月二十三日因縮短刑期假釋出監，嗣經撤銷假釋
    ，然上開案件均經本院以九十六年度聲減字第二四一二號裁
    定減刑（第一案減為有期徒刑六月、第二案減刑後定應執行
    刑為有期徒刑四月又十五日）後，因先前所執行之刑逾減刑
    後刑期，故已無殘刑，無須再予執行，而由臺灣板橋地方法
    院檢察署檢察官簽結，故前開各案業於九十六年七月十六日
    執行完畢（本件構成累犯）。詎其猶不知悔改，明知甲基安
    非他命經中央衛生主管機關行政院衛生署明令公告列為禁藥
    管理，屬藥事法第二十二條第一項第一款所規範之禁藥，不
    得轉讓，竟基於轉讓禁藥甲基安非他命之犯意，於九十七年
    十二月十七日凌晨零時許，在臺北縣板橋市縣○○道○段一
    四六號之悅榕旅館二一五室內，無償轉讓甲基安非他命一包
    （淨重零點一九七公克）予其女友詹秀娟。嗣於同日凌晨零
    時四十分許，在悅榕旅館前，為警查獲詹秀娟，並扣得上開
    甲基安非他命一包，經詹秀娟帶同警方前往悅榕旅館二一五
    室查獲甲○○，始循線查悉上情。
二、案經臺北縣政府警察局板橋分局報告臺灣板橋地方法院檢察
    署檢察官偵查起訴，因甲○○於本院準備程序中為有罪之陳
    述，經本院合議庭裁定以簡式審判程序審理。
    理  由
一、前揭犯罪事實，迭據被告甲○○於偵查及本院審理時坦承不
    諱（見九十八年度偵字第三五三號偵查卷第七十二頁、第七
    十三頁、九十八年度偵字第四七○二號偵查卷第七頁、第十
    七頁、九十九年度偵字第三一四號偵查卷第十三頁、第十四
    頁），核與證人詹秀娟於偵查中具結證稱：伊於九十七年十
    二月十七日凌晨零時四十分，在縣民大道一段一四六號悅榕
    旅館前被警察查獲一包甲基安非他命，係被查獲前不到一小
    時，被告交給伊的，沒有收錢等語相符（見九十九年度偵字
    第三一四號偵查卷第八頁），且扣案甲基安非他命一包，經
    送交通部民用航空局航空醫務中心鑑驗結果，確屬第二級毒
    品甲基安非他命（淨重零點一九七公克），有該中心九十七
    年十二月二十五日航藥鑑字第○九七六三七一號毒品鑑定書
    影本一份在卷可查（見本院九十八年度訴字第二六○二號卷
    第五十一頁），足認被告前揭自白與事實相符，堪予採信。
    是本案事證明確，被告轉讓禁藥之犯行堪以認定，應予依法
    論科。
二、按甲基安非他命固屬毒品危害防制條例所定之第二級毒品，
    惟安非他命類藥品，前經行政院衛生署七十五年七月十一日
    衛署藥字第五九七六二七號公告，為有效管理安非他命類藥
    品，與其衍生物之鹽類及製劑，重申公告禁止使用，應認屬
    藥事法第二十二條第一項第一款所列之禁藥，不得非法轉讓
    。又按藥事法第八十三條第一項法定刑為七年以下有期徒刑
    ，得併科新臺幣五百萬元以下罰金，較毒品危害防制條例第
    八條第二項之法定刑為重，且為毒品危害防制條例之後法。
    再毒品之範圍尚包括影響精神物質與其製品。而藥事之管理
    ，亦非僅止於藥品之管理。又毒品未必係經公告之禁藥，禁
    藥亦未必為毒品。毒品危害防制條例與藥事法二者，並無必
    然之特別法與普通法關係。故除有轉讓之第二級毒品達毒品
    危害防制條例第八條第六項之一定數量，經依法加重後之法
    定刑較藥事法第八十三條第一項之法定刑為重之情形外，因
    藥事法第八十三條第一項為後法，且為重法，應優先適用藥
    事法處罰（臺灣高等法院暨所屬法院九十四年法律座談會刑
    事類提案第八號決議、最高法院九十五年度台上字第六六九
    九號、九十六年度台上字第三五八二號、九十七年度台上字
    第三四九○號及九十七年度台非字第三九七號、第四六一號
    判決意旨參照）。查被告甲○○轉讓甲基安非他命予證人詹
    秀娟之數量為淨重零點一九七公克，已如前述，尚未達上開
    加重法定刑之標準，是核被告所為，係犯藥事法第八十三條
    第一項之轉讓禁藥罪，公訴意旨認被告上開轉讓甲基安非他
    命之犯行，係犯毒品危害防制條例第八條第二項之讓轉第二
    級毒品罪，容有未洽，然其基本社會事實同一，本院於諭知
    此一罪名後自得變更起訴法條而加以審理。又被告持有甲基
    安非他命之低度行為，應為轉讓之高度行為所吸收，不另論
    罪。末查被告有如事實欄所載之刑事科刑及執行情形，有臺
    灣高等法院被告前案紀錄表一份在卷可按，其於有期徒刑執
    行完畢後五年以內故意再犯本件有期徒刑以上之罪，為累犯
    ，應依刑法第四十七條第一項之規定，加重其刑。爰審酌被
    告明知甲基安非他命禁藥對人體身心健康危害甚鉅，竟轉讓
    予他人施用，足以擴大禁藥危害範圍，兼衡其轉讓禁藥之數
    量甚微、其犯罪動機、目的、所生危害及犯後坦承犯行，態
    度良好等一切情狀，量處如主文所示之刑，以示懲儆。
三、至扣案之甲基安非他命一包，固為違禁物，惟經被告轉讓予
    詹秀娟而非屬被告所有，且業於詹秀娟所犯施用毒品案件中
    經本院以九十八年度訴字第七○五號刑事判決諭知沒收銷燬
    確定；另扣案之海洛因殘渣袋二個、甲基安非他命一包、葡
    萄糖一包、分裝勺一支、分裝袋十八個，均屬被告所有供施
    用海洛因及甲基安非他命所用之物，此據被告於本院審理中
    陳明在卷，並無其他積極事證足證與本件轉讓禁藥犯行有關
    ，且業經另案諭知沒收銷燬確定，爰均不予宣告沒收，附此
    敘明。
據上論斷，應依刑事訴訟法第二百七十三條之一第一項、第二百
九十九條第一項前段、第三百條，藥事法第八十三條第一項，刑
法第十一條前段、第四十七條第一項，判決如主文。
本案經檢察官蘇逸修到庭執行職務。
中    華    民    國    99    年    4     月    2     日
                刑事第八庭      法  官  劉  安  榕
以上正本證明與原本無異。
如不服本判決，應於判決送達後10日內敘明上訴理由，向本院提
出上訴書狀（應附繕本），上訴於臺灣高等法院；未敘述上訴理
由者，應於上訴期間屆滿後20日內向本院補提理由書（均須按他
造當事人之人數附繕本），切勿逕送上級法院。
                                書記官  陳  盈  真
中    華    民    國    99    年    4     月    9     日
附錄本案論罪科刑法條全文：
藥事法第83條
明知為偽藥或禁藥，而販賣、供應、調劑、運送、寄藏、牙保、
轉讓或意圖販賣而陳列者，處七年以下有期徒刑，得併科新臺幣
五百萬元以下罰金。
犯前項之罪，因而致人於死者，處七年以上有期徒刑，致重傷者
，處三年以上十二年以下有期徒刑。
因過失犯第一項之罪者，處二年以下有期徒刑、拘役或科新臺幣
三十萬元以下罰金。
第一項之未遂犯罰之。

司法院資訊處製作；財團法人民間司法改革基金會備份。
